【裁判字號】    96,訴緝,8
【裁判日期】    970123
【裁判案由】    偽造文書等
【裁判全文】
臺灣臺東地方法院刑事判決               96年度訴緝字第8號
公  訴  人  臺灣臺東地方法院檢察署檢察官
被      告  乙○○
上列被告因偽造文書等案件，經檢察官提起公訴 (94年度偵字第
1837號)，被告於本院準備程序進行中就被訴事實為有罪之陳述
，經本院合議庭裁定由受命法官獨任進行簡式審判程序，判決如
下：
    主  文
乙○○共同連續行使偽造私文書，足以生損害於他人，處有期徒
刑壹年，減為有期徒刑陸月，如易科罰金，以銀元佰元即新臺
幣玖佰元折算壹日。附表所示簽帳單上偽造「丙○○」之署名陸
枚均沒收。
    犯罪事實及理由
一、犯罪事實：
(一)乙○○與潘寶生(另經本院判決確定)為同居男女朋友關係，
    於民國94年7月4日上午11時許，在臺東縣池上鄉○○村○○
    路88號池上國中校門旁，見丙○○所有停放路邊之車牌號碼
    U8-2825號自小客車無人看顧，竟共同基於意圖為自己不法
    所有之犯意聯絡，由乙○○在旁把風，潘寶生則自路邊撿拾
    磚塊砸破該自小客車副駕駛座車窗玻璃 (毀損部分未據告訴
    )，竊取丙○○所有置放於該車副駕駛座置物箱內之荷商荷
    蘭銀行股份有限公司(以下稱荷蘭銀行)信用卡 (卡號：0000
    000000000000號)、美商花旗銀行股份有限公司(以下稱花旗
    銀行)信用卡 (卡號：0000000000000000號)、玉山商業銀行
    股份有限公司 (以下稱玉山銀行)信用卡(卡號：0000000000
    000000號)、及丙○○國民身分證、教師證各1張，得手後交
    由乙○○收執。
(二)潘寶生及乙○○以上開方法竊得財物、證件後，為達持各該
    信用卡以騙取商品之目的，乃復共同基於意圖為自己不法所
    有及行使偽造私文書之概括犯意聯絡，連續於附表所示之時
    間，持所竊得之丙○○所有荷蘭銀行、花旗銀行、玉山銀行
    信用卡，分別在附表所示之地點，佯以「丙○○」名義刷卡
    簽帳付款方式購物，由乙○○冒用丙○○名義，在特約商店
    店員所交付屬私文書性質之一式二聯簽帳單上偽造丙○○之
    署名1枚 (僅須在其中一聯簽名，另一聯則於店員核對無誤
    後，交予持卡人收執)，表示確認有該筆消費款項之意，再
    將所偽造之簽帳單，交予附表所示之特約商店店員，用以表
    明收到貨物之意思而行使該偽造之簽帳單，使各該特約商店
    店員誤認係丙○○本人消費，而陷於錯誤，交付潘寶生及乙
    ○○所購買如附表編號1、4、6所示金額之商品，另附表編
    號2、3、5所示之商品因缺貨或待運送而未交付，並使荷蘭
    銀行、花旗銀行、玉山銀行誤認係信用卡持有人丙○○所消
    費，陷於錯誤，依契約墊付消費金額，潘寶生、乙○○因而
    取得如附表所示消費金額之財物，足以生損害於丙○○本人
    及各該特約商店、荷蘭銀行、花旗銀行、玉山銀行對於信用
    卡持卡人身分核對及消費管理之正確性。嗣經丙○○發覺後
    報警，始循線查獲上情。
(三)案經丙○○訴由臺東縣警察局關山分局報請臺灣臺東地方法
    院檢察署檢察官偵查起訴。
二、理由：
(一)本件被告乙○○所犯係死刑、無期徒刑、最輕本刑為3年以
    上有期徒刑以外之罪，被告於準備程序中就被訴事實為有罪
    之陳述，經告知簡式審判程序之旨，並聽取公訴人及被告之
    意見後，本院合議庭認為適宜而依刑事訴訟法第273條之1第
    1項規定，裁定由受命法官獨任進行簡式審判程序，合先敘
    明。
(二)據以論罪之證據名稱：
    1.被告乙○○於警詢、偵訊及本院審理時自白上揭犯罪事實
      。
    2.同案被告潘寶生於警詢、本院審理時之供詞及偵訊時以證
      人身分所為之證詞。
    3.證人即告訴人丙○○於警詢時之證詞。
    4.證人彭玉玲於警詢及本院審理時之證詞。
    5.證人黃美珍於警詢及本院審理時之證詞。
    6.刑案現場平面圖1紙、現場及手機照片6張。
    7.被告乙○○簽署「丙○○」名字之簽帳單6張、被告乙○
      ○於偵訊時當庭書寫之「丙○○」簽名3次。
    8.玉山銀行信用卡事業處交易帳單資料查詢單1紙。
    9.黃美珍立具之贓物認領保管單1紙。
    10.內政部警政署刑事警察局94年11月2日刑醫字第09401667
       15號鑑驗書1紙。
(三)論罪與量刑：
    1.被告乙○○行為後，刑法及其施行法於95年7月1日修正施
      行。修正後刑法第2條第1項之規定係規範行為後法律變更
      所生新舊法律比較適用之準據法，雖亦經修正，但因屬適
      用法律之準據法，本身尚無比較新舊法之問題，應一律適
      用修正後刑法第2條第1項之規定，為從舊從輕之比較。而
      刑法修正之比較新舊法，應就罪刑有關之共犯、未遂犯、
      想像競合犯、牽連犯、連續犯、結合犯，以及累犯加重、
      自首減輕暨其他法定加減原因(如身分加減)與加減例等一
      切情形，本於統一性及整體性原則，綜其全部罪刑之結果
      而為比較(最高法院95年度第8次刑事庭會議關於刑法94年
      修正施行後之法律比較適用決議參照)。茲就本案罪刑涉
      及法律變更之部分，比較新、舊法如下：
      (1)有關罰金刑部分：被告所犯刑法第320條第1項普通竊盜
        罪、第339條第1項詐欺取財罪，其罰金刑之法定刑分別
        為得科銀元500元、或併科銀元1,000元以下罰金，而依
        刑法施行法第1條之1規定：「中華民國94年1月7日刑法
        修正施行後，刑法分則編所定罰金之貨幣單位為新臺幣
        。94年1月7日刑法修正時，刑法分則編未修正之條文定
        有罰金者，自94年1月7日刑法修正施行後，就其所定數
        額提高為30倍。但72年6月26日至94年1月7日新增或修
        正之條文，就其所定數額提高為3倍」，及刑法第33條
        第5款罰金刑業由「罰金：1元以上(指銀元)」修正為「
        罰金：新臺幣1,000元以上，以百元計算之」，即刑法
        法定本刑中列有罰金刑者，其法定最低度罰金刑因之提
        高等規定觀之，被告所犯該罪，所得科處之罰金刑最高
        額分別為新臺幣15,000元、30,000元，最低額為新臺幣
        1,000元。然依被告行為時即修正前刑法第33條第5款規
        定之罰金最低額銀元1元，依罰金罰鍰提高標準條例第1
        條前段規定，提高為10倍計算，前開罰金刑最高額分別
        為銀元5,000元、10,000元，最低額為銀元1元，再依現
        行法規所定貨幣單位折算新臺幣條例第2條規定以3倍折
        算後，最高額雖與新法同為新臺幣15,000元、30,000元
        ，然最低額僅為新臺幣3元。是以比較上述修正前、後
        之刑罰法律，自以被告行為時即修正前關於科處罰金刑
        之法律較有利於被告。
      (2)有關共同正犯部分：刑法第28條有關共同正犯之規定，
        修正前正犯定義則為共同「實施」犯罪。依刑法修正立
        法理由，修正前所指「實施」概念，涵蓋「陰謀、預備
        、著手、實行(31年院字2404號解釋參照)，範圍較廣。
        修正後刑法第28條針對正犯意義，重新定義為共同「實
        行」犯罪。依刑法修正立法理由，修正後正犯定義，則
        僅限於「實行」而已，而「實行」則著重於直接從事構
        成犯罪事實之行為，是修正後刑法共同正犯之範圍已有
        限縮，排除陰謀犯、預備犯之共同正犯。新舊法就共同
        正犯之範圍既因此而有變動，自屬犯罪後法律有變更，
        而修正後刑法之規定並非較有利於被告，應適用被告行
        為時之規定。
      (3)有關連續犯部分：修正後刑法第56條關於連續犯之規定
        業已廢除，此廢除雖非犯罪構成要件之變更，但顯已影
        響行為人刑罰之法律效果，自屬法律有變更，依刑法第
        2條第1項規定，比較新舊法結果，仍應適用較有利於被
        告之行為時法律，即修正前刑法論以連續犯。
      (4)有關牽連犯部分：修正前刑法第55條後段關於牽連犯之
        規定，於被告行為後亦已刪除。本件被告所犯刑法第32
        0條第1項普通竊盜罪與同法第216條、第210條行使偽造
        私文書罪、第339條第1項詐欺取財罪，彼此間具有方法
        、目的之牽連關係，如依修正前即行為時之規定，應僅
        從一重論以同法第216條、第210條行使偽造私文書罪；
        然若依修正後之刑法，因已刪除牽連犯之規定，則應依
        數罪併罰之規定分論併罰。比較新舊法之規定，修正後
        之規定並非較有利於被告，依刑法第2條第1項前段之規
        定，依修正前刑法第55條後段以牽連犯論處。
      (5)是經整體觀察前開修正前後規定，基於一體適用法律之
        原則，本件修正後刑法規定並未較有利於被告，依刑法
        第2條第1項前段適用修正前之行為時法。
    2.被告乙○○與同案被告潘寶生上揭竊取丙○○財物之所為
      ，係犯刑法第320條第1項普通竊盜罪；又按信用卡簽帳單
      係以文字為一定之意思表示，持信用卡刷卡消費時，在簽
      帳單上簽署姓名，除表示已收受特約商店所交付之交易標
      的物或一定之服務，並確認該筆消費之憑證，同時為發卡
      銀行所憑以向簽帳人收款之憑據，具有表示法律上權利義
      務關係之證明，故簽帳單具有收據及請款憑證之文書性質
      ，為刑法第210條之私文書。是被告乙○○與同案被告潘
      寶生持丙○○所有荷蘭銀行、花旗銀行、玉山銀行信用卡
      ，於附表所示之時、地消費，並於特約商店之簽帳單上，
      偽簽丙○○之署押，表示確認有該筆消費款項之意，而持
      以行使，係犯同法第216條、第210條行使偽造私文書罪；
      其偽造署押之行為為偽造簽帳單之部分行為，又偽造簽帳
      單而後持以行使，偽造之低度行為為行使之高度行為所吸
      收，均不另論罪。再被告乙○○持上開信用卡至附表所示
      之特約商店消費，使該店員陷於錯誤，認係丙○○本人刷
      卡消費，而交付財物之行為，及致發卡銀行陷於錯誤支付
      款項部分，係犯刑法第339條第1項詐欺取財罪，另被告乙
      ○○持上開信用卡至附表編號2、3、5之特約商店行使，
      使該店員陷於錯誤，誤認為係丙○○本人刷卡消費，惟該
      店員並未交付財物，其雖已著手於詐欺取財行為之實施，
      因未生詐欺取財之結果，其犯罪尚屬未遂，係犯刑法第33
      9條第1項、第3項之詐欺取財未遂罪。
    3.被告乙○○與同案被告潘寶生間就上揭犯行有犯意聯絡及
      行為分擔，為共同正犯。
    4.被告先後多次偽造私文書之所為，其時間緊接，手法相同
      ，觸犯構成犯罪要件相同之罪名，顯係基於概括之犯意反
      覆為之，均為連續犯，應以一罪論，並依修正前刑法第56
      條加重其刑。被告先後多次詐欺取財犯行，時間緊接，犯
      罪構成要件相同，雖其中有未遂行為，仍成立連續犯，依
      修正前刑法第56條規定論以情節較重之詐欺取財既遂一罪
      ，並加重其刑。
    5.被告所犯竊盜罪、連續行使偽造私文書罪、連續詐欺取財
      罪間有方法、目的之牽連關係，為牽連犯，應依修正前刑
      法第55條後段規定，從一重論以連續行使偽造私文書罪。
    6.爰審酌被告年值青壯，不思正道取財，貪慾圖便，冒用被
      害人名義消費購物，兼衡酌被告素行、智識程度、犯罪之
      動機、手段、目的、犯罪所得非鉅、犯罪後態度等一切情
      狀，量處如主文所示之刑。
    7.末按「本條例第5條係就本條例施行前經通緝之被告或受
      刑人而設之規定，如係於本條例施行後始因逃匿而通緝者
      ，即不適用該條規定。又該條所謂自動歸案接受偵查、審
      判或執行，係分別就各階段經通緝而自動歸案者所設之規
      定，‧‧‧苟在各審級審判中經通緝而於法定期間內自動
      歸案接受該審級審判，‧‧‧即應依本條例有關規定予以
      減刑，縱嗣後再行逃匿，亦不合於本條例不予減刑之規定
      。」法務部所屬各機關辦理96年減刑案件應行注意事項第
      35條訂有明文。本件被告犯罪時間於96年4月24日以前，
      合於中華民國96年罪犯減刑條例第2條第1項規定之基準日
      之前，所宣告之刑未逾有期徒刑1年6月，不在該條例第3
      條第1項第15款所定排除減刑之列，雖被告於犯罪後經本
      院依法傳喚、拘提無著，於95年4月27日以東院和刑和緝
      字第56號通緝書發布通緝，惟被告於96年8月30日自動到
      案接受審判，嗣雖又傳拘無著，經本院於96年12月13日以
      東院和刑和緝字第130號通緝書發布通緝，於97年1月8日
      為警緝獲，分別有上開通緝書、本院訊問筆錄、臺東縣警
      察局臺東分局通緝案件移送書在卷可稽，徵之該條例第5
      條及前開法務部所屬各機關辦理96年減刑案件應行注意事
      項第35條規定，仍應依該條例第2條第1項第3款之規定，
      減其宣告刑2分之1，並諭知易科罰金之折算標準。又有關
      易科罰金部分，被告行為後，罰金罰鍰提高標準條例第2
      條業已刪除，而刑法第41條第1項前段易科罰金折算標準
      ，已由修正前之銀元100元、200元、300元 (即新臺幣300
      元、600元、900元)折算1日，修正為新臺幣1,000元、2,0
      00元、3,000元折算1日，並刪除「因身體、教育、職業、
      家庭之關係或其他正當事由，執行顯有困難」之條件，因
      屬科刑規範事項變更，其折算標準為裁判時所應諭知，自
      有就新舊法規定比較必要，經比較新舊法結果，以被告行
      為時即修正前刑法較有利於被告，應依刑法第2條第1項前
      段規定，適用修正前刑法第41條第1項前段、修正前罰金
      罰鍰提高標準條例第2條規定，定其折算標準。
    8.扣案如附表所示簽帳單上偽造「丙○○」之署名6枚，係
      被告乙○○所為偽造之署押，不問屬於被告所有與否，應
      依刑法第219條規定併予宣告沒收。
三、應適用之法條：
    依刑事訴訟法第273條之1第1項、第299條第1項前段、第310
    條之2、第454條，刑法第2條第1項前段、刑法第28條 (修正
    前)、第56條 (修正前)、第216條、第210條、第320條第1項
    、第339條第1項、第55條後段 (修正前)、第41條第1項前段
    (修正前)、第219條，中華民國96年罪犯減刑條例第2條第1
    項第3款、第7條、第9條，罰金罰鍰提高標準條例第1條前段
    、第2條 (修正前)，判決如主文。
本案經檢察官甲○○到庭執行職務。
中    華    民    國    97    年    1     月    23    日
                  刑事第一庭    法  官  簡芳潔
以上正本證明與原本無異。
如不服本判決應於收受本判決後10日內向本院提出上訴書狀；上
訴書狀應敘述具體理由。未敘述上訴理由者，應於上訴期間屆滿
後20日內向本院補提理由書狀（均須按他造當事人之人數附繕本
）。「切勿逕送上級法院」。
告訴人或被害人對於本判決如有不服，請書具不服之理由狀，請
求檢察官上訴者，其上訴期間之計算係以檢察官收受判決正本之
日期為準。
                                書記官  林慧芬
中    華    民    國    97    年    1     月    24    日
附表：
┌──┬─────┬─────┬──────┬─────┬─────┬──────┬───────────────┐
│編號│消費時間  │消費地點  │特約商店名稱│消費金額  │使用之信用│簽帳單上偽造│購買之物品                    │
│    │          │          │店員        │(新臺幣)  │卡銀行別  │之「丙○○」│是否交付                      │
│    │          │          │            │          │          │署名數目    │                              │
├──┼─────┼─────┼──────┼─────┼─────┼──────┼───────────────┤
│    │94年7月4日│臺東縣關山│東林通信有限│6,500元   │花旗銀行  │1枚         │行動電話1支 (廠牌：MOTOROLA、 │
│1.  │上午11時48│鎮○○路26│公司        │          │          │            │型號：V872、顏色：黑白色)     │
│    │分        │之1號     │店員彭玉玲  │          │          │            │已交付                        │
├──┼─────┼─────┼──────┼─────┼─────┼──────┼───────────────┤
│    │94年7月4日│臺東縣關山│東林通信有限│7,500元   │花旗銀行  │1枚         │行動電話1支 (廠牌：NOKIA、型號│
│2.  │上午11時57│鎮○○路26│公司        │          │          │            │：7270、顏色：銀色)總價15,000 │
│    │分        │之1號     │店員彭玉玲  │          │          │            │元，分2次刷卡                 │
│    │          │          │            │          │          │            │未交付                        │
├──┼─────┼─────┼──────┼─────┼─────┼──────┼───────────────┤
│    │94年7月4日│臺東縣關山│東林通信有限│7,500元   │花旗銀行  │1枚         │同編號2行動電話1支 (廠牌：NOKI│
│3.  │上午11時58│鎮○○路26│公司        │          │          │            │A 、型號：7270、顏色：銀色)總 │
│    │分        │之1號     │店員彭玉玲  │          │          │            │價15,000元，分2次刷卡未交付   │
├──┼─────┼─────┼──────┼─────┼─────┼──────┼───────────────┤
│    │94年7月4日│臺東縣關山│大同綜合訊電│3,600元   │玉山銀行  │1枚         │行動電話1支 (廠牌：大同、型號 │
│4.  │下午12時16│鎮○○路32│股份有限公司│          │          │            │：G-11、顏色：銀色)           │
│    │分        │號        │店員黃美珍  │          │          │            │已交付                        │
├──┼─────┼─────┼──────┼─────┼─────┼──────┼───────────────┤
│    │94年7月4日│臺東縣關山│大同綜合訊電│6,000元   │荷蘭銀行  │1枚         │電視1台 (廠牌：大同、型號：TV-│
│5.  │下午12時21│鎮○○路32│股份有限公司│          │          │            │20VL、20吋)                   │
│    │分        │號        │店員黃美珍  │          │          │            │未交付                        │
├──┼─────┼─────┼──────┼─────┼─────┼──────┼───────────────┤
│    │94年7月4日│臺東縣關山│大同綜合有限│6,000元   │荷蘭銀行  │1枚         │行動電話1支 (廠牌：大同、型號 │
│6.  │下午12時35│鎮○○路32│公司        │          │          │            │：TP-608R、顏色：紅色)        │
│    │分        │號        │店員黃美珍  │          │          │            │已交付                        │
└──┴─────┴─────┴──────┴─────┴─────┴──────┴───────────────┘
附錄論罪科刑法條：
中華民國刑法第216條
行使第210條至第215條之文書者，依偽造、變造文書或登載不實
事項或使登載不實事項之規定處斷。
中華民國刑法第210條
偽造、變造私文書，足以生損害於公眾或他人者，處5年以下有
期徒刑。
中華民國刑法第339條
意圖為自己或第三人不法之所有，以詐術使人將本人或第三人之
物交付者，處5年以下有期徒刑、拘役或科或併科1千元以下罰金
。
以前項方法得財產上不法之利益或使第三人得之者，亦同。
前二項之未遂犯罰之。
中華民國刑法第320條
意圖為自己或第三人不法之所有，而竊取他人之動產者，為竊盜
罪，處5年以下有期徒刑、拘役或5百元以下罰金。
意圖為自己或第三人不法之利益，而竊佔他人之不動產者，依前
項之規定處斷。
前二項之未遂犯罰之。


司法院資訊處製作；財團法人民間司法改革基金會備份。
